臺灣高雄地方法院刑事判決　　　　　　　　　　　　　九十一年度易字第二七七號
　　公　訴　人　臺灣高雄地方法院檢察署檢察官
　　被　　　告　丙○○
　　選任辯護人　單文程
右列被告因違反稅捐稽徵法案件，經檢察官提起公訴（八十九年度偵緝字第四九二號
），本院判決如左：
    主  文
丙○○無罪。
    理  由
一、公訴意旨略以：被告丙○○明知其經濟能力不佳，竟意圖為自己及他人不法之所
    有，及思以幫助他人逃漏稅之犯意，於民國八十七年三月九日，向高雄市政府建
    設局申請營利事業登記，在高雄市三民區○○○路一九０號，虛設「綠坊企業社
    」，資本額為新台幣（下同）五千元，旋即於同年十二月一日註銷登記。在設立
    期間，被告於八十七年三月二十日、四月三十日，持該企業社登記資料及本人身
    分證影本等文件，分別向美商美銀賓旭信用卡有限公司台北分公司（下稱美商賓
    旭公司，信用卡業務由荷蘭銀行接管）、財團法人聯合信用卡處理中心（下稱聯
    合信用卡中心）及臺灣美國運通國際股份有限公司（下稱臺灣美國運通公司）等
    簽訂特約商店合約，並自該等發卡銀行取得刷卡機共計六台及空白簽帳單。而根
    據聯合信用卡中心與特約商店所簽訂之特約商店合約書，特約商店同意所約定之
    信用卡持卡人得以簽帳方式支付向特約商店購物之款項，聯合信用卡中心則同意
    為特約商店處理因接受持卡人簽帳所發生帳款收、付事宜，即介於特約商店與持
    卡人之發卡銀行間之中間角色，且特約商店依約不得接受非營業範圍內之簽帳交
    易，亦不得接受非消費性之簽帳融資墊款。被告明知並無營業之事實，竟經所申
    請使用之刷卡機及空白簽帳單交付設在高雄市新興區○○○路一一號地下一、二
    樓之「金皇家大舞廳」、設在高雄市苓雅區○○○路三六一號一、二樓之「金蒂
    大舞廳」所使用，而以該等方式幫助該二家舞廳，將前往該舞廳消費之顧客，就
    餐飲及服務等費用利用信用卡簽帳單消費方式，製成不實之「綠坊企業社」請款
    單，向聯合信用卡中心、美商賓旭公司、臺灣美國運通公司請領刷卡金額，使前
    述刷卡銀行誤以為該等舞廳顧客係向「綠坊企業社」所為消費性融資，於扣除手
    續費後，將刷卡金額悉數撥付，而使上開二家舞廳雖有該等營利所得，卻均無庸
    列帳向稅捐單位申報課稅，以此詐術逃漏稅捐，並足以生損害於聯合信用卡中心
    、發卡銀行對評估撥款風險之正確性及稅捐機關核課稅捐之正確性。自八十七年
    四月迄十二月止，被告及上開舞廳以「綠坊企業社」名義刷卡請款金額共計一億
    三千八百三十五萬二千五百六十三元（含稅；若未含稅，則為一億三千一百七十
    六萬四千三百四十五元），逃漏稅捐達二百八十七萬二千零九十七元。嗣經高雄
    市稅捐稽徵處發現該企業社未曾領用發票、設立帳簿及申報繳納營業稅，進而查
    核始知上情，因認被告涉犯刑法第二百十六條、第二百十五條之行使業務上登載
    不實文書、同法第三百三十九條第一項詐欺取財及稅捐稽徵法第四十三條第一項
    幫助逃漏稅捐罪嫌。
二、按犯罪事實應依證據認定之，無證據不得推定其犯罪事實；又不能證明被告犯罪
    ，應諭知無罪之判決。刑事訴訟法第一百五十四條及第三百零一條分別定有明文
    。又按刑事訴訟法上所謂認定犯罪事實之證據，係指足以認定被告確有犯罪行為
    之積極證據而言，如未能發現相當證據或證據不足以證明，自不能以推測或擬制
    之方法，以為裁判基礎，最高法院二十九年上字第三一０五號及四十年台上字第
    八十六號分別著有判例；而認定不利於被告之事實，須依積極證據，苟積極證據
    不足為不利被告之認定時，即應為有利於被告之認定，更不必有何有利之證據，
    亦有最高法院三十年上字第八一六號判例可資參照。若證據資料在經驗科學上或
    論理法則上尚有對被告較為有利之存疑，而無從依其他客觀方法排除此項合理之
    可疑，即不得以此資料作為斷罪之基礎，且刑事訴訟制度受「倘有懷疑，則從被
    告之利益為解釋」、「被告應被推定為無罪」之原則所支配，故得為訴訟上之證
    明者，無論為直接或間接證據，須客觀上於一般人均不致有所懷疑而達於確信之
    程度者，始可據為有罪之認定，倘其證明尚未達於「確信」之程度，而有合理可
    疑存在時，即難據以為被告不利認定，換言之，在法律判斷上，即不能為被告有
    罪之認定。再按稅捐稽徵法第四十一條所謂以不正當方法逃漏稅捐，必具有與積
    極之詐術同一型態，始與立法之本旨符合，如僅屬單純的不作為，而別無逃漏稅
    捐之積極行為，即不能認與詐術漏稅之違法特性同視，而繩以稅捐稽徵法第四十
    一條之罪。依原判決記載之事實，上訴人僅有漏報之消極行為，別無類似詐術之
    不正當方法，以積極行為逃漏稅捐，祇能科以行政罰之罰鍰，不能遽論以該條之
    罪，最高法院七十四年度台上字第五四九七號判例明揭斯旨。
三、公訴人認被告丙○○涉犯行使業務上登載不實文書、詐欺取財、幫助逃漏稅捐罪
    嫌，無非係以被告供承係「綠坊企業社」負責人，未曾繳稅等語，及證人王國忠
    、軒轅蕙君、麥汝河、陳金源、盧溪河、張正光、楊世存之證述，及高雄市稅捐
    稽徵處八十八年十月十二日八八高市稽密監字第七六七三四號函、八十七年信用
    卡交易請款資料查核輔導清冊、高雄市政府營利事業統一發證登記申請書、高雄
    市稅捐稽徵處營利事業稅籍異動通報表、高雄市稅捐稽徵處三民分處營利事業註
    銷登記查簽表、高雄市政府營利事業登記案件聯合作業審核表、高雄市政府營利
    事業歇業（註銷）登記申請書、臺灣美國運通公司、美銀賓旭公司特約商店合約
    書、臺灣省菸酒公賣局高雄分局三民配銷處函、信用卡交易明細清單等，為其論
    罪之依據。訊據被告固坦承有之事實，惟堅決否認有何之犯行，辯稱：其於八十
    七年三、四月間，以向金皇家大舞廳、君國視聽歌唱中心及金蒂大舞廳承租場地
    之方式，取得在該地點內之菸酒銷售權，因朋友告知菸酒免繳營業稅，故未申報
    營業稅，且其並未幫助上開舞廳逃漏稅捐等語。
四、經查：
  (一)被告為綠坊企業行之負責人，曾分別於八十七年三月一日、四月一日，以每月五
    萬元、三萬元、三萬元之租金，向位在高雄市新興區○○○路十一號地下一、二
    樓之金皇家大舞廳、位在高雄市新興區○○○路十一號四樓之君國視聽歌唱中心
    及位在高雄市苓雅區○○○路三六一號一樓之金蒂大舞廳承租場地經營銷售菸酒
    業務之情，業據證人即金皇家舞廳總務經理丁○○、君國視聽歌唱中心會計乙○
    ○、金蒂大舞廳會計甲○○於偵查及本院審理中證述明確，並有租賃契約書三份
    附卷可稽，又被告於承租場地期間，確實有派人或親自在金皇家大舞廳、君國視
    聽歌唱中心、金蒂大舞廳向至舞廳消費之顧客推銷菸酒，菸酒出售所得款項由被
    告收取，如客人係全部向舞廳結帳，則舞廳會將被告應得之菸酒銷售款項交付予
    被告，如客人係全數向被告結帳，被告則應將包廂費、茶資、費交給舞廳，被
    告銷售菸酒部分之發票由被告自行開立，營業稅亦由被告自行申報等情，則經證
    人丁○○、乙○○、甲○○於本院審理中證述明確，足認被告所經營之綠坊企業
    行確實有自八十七年三、四月起，在金皇家大舞廳、君國視聽歌唱中心、金蒂大
    舞廳經營銷售菸酒業務，收取客人所給付之菸酒費用，則被告將向聯合信用卡中
    心、美商賓旭公司、臺灣美國運通公司請領之刷卡機放置在上開三家舞廳中供顧
    客刷卡使用，實乃營業所必須；再訊之證人王國忠、軒轅蕙君、麥汝河、陳金源
    、盧溪河於偵查中及警局均證稱：曾前往金皇家大舞廳刷卡消費，支付酒錢等語
    在卷，亦顯見當時上開三家舞廳內確實有提供顧客酒類飲用，而上開三家舞廳內
    之菸酒係由被告提供，消費菸酒費用亦由被告收取一節，業如前述，則被告依顧
    客刷卡給付菸酒之消費款項據以刷卡製作請款單，依約向其請領刷卡機使用之聯
    合信用卡中心、美商賓旭公司、臺灣美國運通公司請領刷卡金額，並無何虛偽製
    作、詐騙刷卡金額可言。
  (二)另金皇家大舞廳、金蒂大舞廳均有依規定申報八十七年度營業稅、營利事業所得
    稅一節，有該二家舞廳之八十七年度營利事業所得稅結算申報書、高雄市稅捐稽
    徵處新興分處九十一年七月十六日高市稽新工字第０九一００一七二二四號函暨
    所附之銷售額與稅額申報書、高雄市稅捐稽徵處苓雅分處九十一年七月二十二日
    高市稽苓工字第０九一００三二六一一號函暨所附之銷售額與稅額申報書為憑，
    而被告與金皇家大舞廳、君國視聽歌唱中心、金蒂大舞廳承租場地銷售菸酒時，
    即已約定被告銷售菸酒所得款項應由被告自行繳納稅捐，包廂費、茶資、費部
    分則由舞廳收取申報繳納稅捐等情，已如前述，公訴人又未提出證據證明前開菸
    酒銷售款項確屬上開二家舞廳銷售所得，從而本件尚乏證據證明金皇家大舞廳、
    金蒂大舞廳之漏未申報銷售菸酒所得而有逃漏稅捐之犯行，既無證據證明金皇家
    大舞廳、金蒂大舞廳有逃漏稅捐犯行，則被告自無成立幫助逃漏稅捐之可能。此
    外，本院亦查無其他積極證據足資審認被告有公訴人所指之前開行使業務上登載
    不實文書、詐欺取財、幫助逃漏稅捐之犯行，揆諸前揭法條、判例意旨及說明，
    依法自應為被告無罪之諭知。
據上論斷，應依刑事訴訟法第三百零一條第一項，判決如主文。
中      華      民      國    九十一    年      八      月    二十七    日
                                  臺灣高雄地方法院刑事第一庭
                                          法  官  黃  悅  璇
右正本證明與原本無異。
如不服本判決，應於判決送達後十日內，向本院提出上訴狀。
                書記官  沈      蘊
中    華    民    國      九十一      年      八      月    二十九      日
